【裁判字號】    91,易,935
【裁判日期】    920410
【裁判案由】    贓物
【裁判全文】
臺灣彰化地方法院刑事判決                          九十一年度易字第九三五號
    公  訴  人  臺灣彰化地方法院檢察署檢察官
    被      告  丁○○
    選任辯護人  陳忠儀律師
右列被告因贓物案件，經檢察官提起公訴（九十年度偵字第五一一六號），本院判決
如左：
    主  文
丁○○故買贓物，處有期徒刑肆月，如易科罰金，以佰元折算壹日，緩刑參年。
    事  實
一、丁○○於民國八十八年七月間（起訴書誤載為八十八年八月間），以新台幣（下
    同）二十萬元，向己○○購買車牌號碼為ＬＷ—二九二三號（車主為戊○○，車
    身號碼為一ＮＸＢＲ一二Ｅ九ＷＺ００三０九八、引擎號碼ＩＺＺ000000
    0），因發生交通事故致車頭全毀之自用小客車乙部，並於同年月十九日登記於
    其岳父張深喜經營之陸友商行名下，未幾，於同年八月二日另以同樣價格轉賣予
    甲○○。迨至八十九年四月間，甲○○向丁○○稱已將該車修復，要求丁○○將
    該車買回，詎丁○○明知甲○○駛回之懸掛車牌號碼ＬＷ—二九二三號自用小客
    車，車身號碼已遭偽造，已非先前其於八十八年八月間所賣予甲○○之車輛，係
    來路不明之贓車（車主為乙○○，於八十八年九月一日凌晨一時許，在雲林縣虎
    尾鎮○○里○○路虎尾技術學院前失竊，車牌號碼Ｘ五—四五三六號、引擎號碼
    ＩＺＺ0000000，車身號碼為一ＮＸＢＲ一二Ｅ二ＷＺ００七五五七，惟
    車身號碼經偽造為一ＮＸＢＲ一二Ｅ九ＷＺ００三０九八），仍以四十萬元之代
    價故買之。嗣經警於九十年七月二日十四時許，在彰化縣大村鄉新興村新興巷三
    十四號丁○○所經營之全聯汽車修配廠內查獲。
二、案經彰化縣警察局報請臺灣彰化地方法院檢察署檢察官偵查起訴。
    理  由
一、訊據被告丁○○，固不否認有於右揭時、地以二十萬元，向己○○購買車牌號碼
    為ＬＷ—二九二三號之事故車，嗣以二十萬元出售予甲○○，並再以四十萬元買
    回之事實，惟矢口否認有何故買贓物之犯行，辯稱：不知向甲○○買回者係為贓
    車，伊向己○○購買ＬＷ—二九二三號之事故車本意，係要自行修理後再行轉售
    ，但因沒有時間，所以才直接轉賣出去，又其向己○○買受之ＬＷ—二九二三號
    自小客車，可以修復，嗣因沒有證件無法過戶才向甲○○買回，買回後，伊有打
    開引擎蓋檢查周邊零件，水箱、引擎蓋、保險桿、葉子板都有換過，且有核對車
    牌、車身號碼，所以認為沒有問題云云。經查：（一）被告於八十九年四月間，
    向甲○○買回，經偽造車身號碼為一ＮＸＢＲ一二Ｅ九ＷＺ００三０九八（原Ｌ
    Ｗ—二九二三號自小客車車身號碼），並懸掛ＬＷ—二九二三號車牌套裝使用之
    自小客車，原車牌號碼為Ｘ五—四五三六號，係被害人乙○○所有，於八十八年
    九月一日凌晨一時許，在雲林縣虎尾鎮○○里○○路虎尾技術學院前失竊，引擎
    號碼為ＩＺＺ0000000號，車身號碼為一ＮＸＢＲ一二Ｅ二ＷＺ００七五
    五七號乙情，業據被害人乙○○於警詢中指述明確，且有該車出廠證明、雲林縣
    警察局車輛協尋電腦輸入單、車輛竊盜車牌失竊資料個別查詢報表－查詢車輛認
    可資料及贓物認領保管單等附卷可稽，核其性質當屬他人財產犯罪所得之贓物無
    訛。（二）次查，被告於警訊中業已坦承其向己○○購買之ＬＷ—二九二三號事
    故車車頭全毀，無法修復，始才轉售予甲○○，嗣甲○○稱已將該車修復，要再
    轉售，客人要看出廠證明，伊因無法提供，甲○○始將該車以三十五萬元賣還伊
    ，但伊可確認甲○○駛回之車輛與其出售之事故車完全不同，甲○○駛回之車輛
    是完好的，未被追撞過，亦無鈑金痕跡，僅車頂部分烤漆等語，並經本院調取警
    訊錄音帶核對無誤。雖從上揭警訊錄音帶中被告之陳述、語氣，顯示係被告筆錄
    製作完成後方為錄製，固不符合刑事訴訟法第一百零一條之一第一項應全程連續
    錄音之規定，惟考前開條文之立法目的，在於建立詢問筆錄之公信力，並擔保詢
    問程序之合法正當，亦即在於擔保犯罪嫌疑人對於詢問之陳述係出於自由意思及
    筆錄所載內容與其陳述相符，故司法警察（官）詢問犯罪嫌疑人如違背上開規定
    ，其所取得之供述筆錄，究竟有無證據能力，原應審酌司法警察（官）違背該法
    定程序之主觀意圖、客觀情節、侵害犯罪嫌疑人權益之輕重、對犯罪嫌疑人在訴
    訟上防禦不利益之程度，以及該犯罪所生之危害，暨禁止使用該證據對於抑制違
    法蒐證之效果，及司法警察（官）如依法定程序有無發現該證據之必然性等情形
    ，本於人權保障與社會安全之均衡維護精神，依比例原則，具體認定之，但如犯
    罪嫌疑人之陳述係屬自白，同法第一百五十六條第一項已特別規定「被告之自白
    ，非出於強暴、脅迫、利誘、詐欺、違法羈押或其他不正之方法，且與事實相符
    者，得為證據。」，則被告在警詢之自白如係出於自由意思而非不正之方法，且
    其自白之陳述與事實相符，縱令司法警察（官）對其詢問時未經全程連續錄音或
    錄影，致詢問程序不無瑕疵，仍難謂其於警詢自白之筆錄無證據能力。查被告對
    其於警詢自白之筆錄，從未爭執係出於不正之方法，僅否認其自白之真實，惟據
    證人即查獲之員警丙○○於本院調查時到庭證稱，錄音之內容與被告之陳述並無
    差異，且被告於訊問中並坦承該車已無法修復等語，並考諸警訊內容曾經被告朗
    讀全文，若有不妥，其自可要求更正，足認被告警詢之自白應可採信，非無證據
    能力。（三）再徵之被告於遭警查獲時，曾將懸掛於贓車上之ＬＷ—二九二三號
    車牌卸下，而於偵查中當檢察官詢問其何以將車牌卸下，其答稱：「我賣他一輛
    破爛撞壞的車，他修好退予我，我就覺得怪怪的，知道那部車和我原來那部不一
    樣」等語（見偵查卷第二十六頁背面），顯見被告於買回甲○○稱已修復並懸掛
    ＬＷ—二九二三號車牌之自小客車時，當已知悉該車已非原出售予甲○○之事故
    車。（四）另參酌證人己○○於本院九十一年十一月十九日調查中證稱其售予被
    告之ＬＷ—二九二三號事故車整個車頭全部凹陷，並稱該車需更換葉子板、引擎
    蓋、水箱、保險桿以及周邊零件等語，固可信被告原向己○○買受之事故車仍可
    修復使用，然以前開ＬＷ—二九二三號事故車受損之情形，再如何整修，以從事
    汽車修理業已有多年經驗之被告，稍加檢視應可看出，惟被告於警偵訊中均稱伊
    僅核對車牌號碼與車身號碼，始終未曾檢視車輛修護情形，此顯與事理有違，亦
    有違經驗法則，嗣其於本院調查中始稱其買回後曾打開引擎蓋檢查周邊零件，水
    箱、引擎蓋、保險桿、葉子板都有換過云云，顯與前揭警訊中所言不符，應屬事
    後掩飾之詞，況被害人乙○○於領回其失車後，經檢查後僅發現原車之天窗經他
    人以鋼板溶接烤漆而偽裝成無天窗之車型，並未有被告所述更換零件之情形。經
    由前述，被告既可確認甲○○駛回之車輛與其出售之事故車完全不同，未被追撞
    過，亦無鈑金痕跡，車身號碼卻偽造成原ＬＷ—二九二三號自小客車之車身號碼
    ，且懸掛ＬＷ—二九二三號車牌，即俗稱借屍還魂之改裝車輛，猶予以買受，其
    有故買贓物之犯意甚明。（五）附帶說明者，被告辯稱甲○○告知已將車輛修復
    ，然因沒有來源證明無法過戶才向甲○○買回云云，按諸證人己○○於偵查中證
    稱車輛辦理過戶登記，不需車籍資料，只要有行車執照，並附車主身份證件即可
    辦理（見偵查卷第三十九頁、四十三頁），此從卷附交通部公路總局台中區監理
    所彰化監理站函送之汽車查詢資料、汽車異動歷史查詢及汽車各項異動登記書等
    資料所載，前開ＬＷ—二九二三號事故車，被告向己○○買受後，八十八年七月
    十九日即過戶登記於其岳父張深喜經營之陸友商行名下，可知己○○所證述情節
    非虛，又彰化監理站亦函覆本院，稱有關進口車輛辦理過戶，應檢具車主身分證
    明、印章、行車執照、新領牌照登記書車主聯、強制汽車責任保險證等證件供查
    驗審核，並不需檢附海關出口證明，如缺新領牌照登記書主聯，則需同時辦理補
    發等語，核無被告前開辯稱之情，足認被告向甲○○買回車輛之本意，絕非無法
    過戶之因素。綜上各情，堪認被告前開所辯，悖於常情，殊無足採。本件事證明
    確，被告右揭犯行堪以認定，應依法論科。
二、核被告丁○○所為，係犯刑法第三百四十九條第二項之故買贓物罪。爰審酌被告
    之品行及考量其犯罪之動機、目的、手段、該贓車之價值暨事後否認犯行之態度
    等一切情狀，量處如主文所示之刑，併諭知易科罰金之折算標準，以示懲儆。又
    查，被告前未曾受有期徒刑以上刑之宣告，此有臺灣彰化地方法院檢察署刑案資
    料查註紀錄表及臺灣高等法院被告全國前案紀錄表各一紙在卷可稽，其因一時失
    慮，致罹刑典，經此教訓，應知警惕而無再犯之虞，所宣告之刑，認以暫不執行
    為適當，併予宣告緩刑三年，以勵自新。
三、又被告為前開犯罪行為後，刑法第四十一條已於九十年一月十日修正公布，經比
    較修正前後之規定，以修正後之新法較有利於被告，爰依刑法第二條第一項前段
    規定，適用修正後之刑法第四十一條第一項前段，而諭知易科罰金之折算標準，
    附此敘明。
據上論斷，應依刑事訴訟法第二百九十九條第一項前段，刑法第三百四十九條第二項
、第二條第一項前段、第四十一條第一項前段、第七十四條第一款，罰金罰鍰提高標
準條例第一條前段、第二條，判決如主文。
本案經檢察官林鈴淑到庭執行職務。
中      華      民      國      九十二      年      四      月    十    日
                                臺灣彰化地方法院刑事第二庭
    法      官  王義閔
右正本證明與原本無異。
如不服本判決，應於判決送達後十日內，向本院提出上訴狀( 須附繕本 )。
告訴人或被害人對於判決如有不服具備理由請求檢察官上訴者，其上訴期間之計算係
以檢察官收受判決正本之日期為準。
                                      法院書記官  詹國立
中      華      民      國      九十二      年      四      月   十四   日
刑法第三百四十九條
收受贓物者，處三年以下有期徒刑、拘役或五百元以下罰金。
搬運、寄藏、故買贓物或為牙保者，處五年以下有期徒刑、拘役或科或併科一千元以
下罰金。
因贓物變得之財物，以贓物論。


司法院資訊處製作；財團法人民間司法改革基金會備份。
